臺灣高等法院交通事件裁定
抗　告　人
即受處分人　甲○○
上列抗告人因違反道路交通管理處罰條例案件，不服臺灣桃園地
方法院，中華民國94年5月20日所為裁定（94年度交聲字第168號
；原處分案號：交通部公路總局新竹區監理所中壢監理站中華民
國94年3月23日壢監裁字第裁53-Z00000000 號），提起抗告，本
院裁定如下：
    主  文
抗告駁回。
    理  由
一、按汽車行駛於高速公路或設站管制之道路，而不遵管制之規
    定者，處汽車駕駛人新臺幣（以下同）三千元以上六千元以
    下罰鍰，並記違規點數一點。道路交通管理處罰條例第33條
    第1項、第63條第1項分別定有明文。
二、本院原裁定略以：異議人即受處分人甲○○於民國94 年1月
    5日21時55分許，駕駛車牌號碼7120-DF自用小客車行經國道
    三號公路甲線西向3公里處，因行駛時速95 公里，有超速行
    駛之違規情形，經內政部警政署國道公路警察局舉發等事實
    ，業據證人即警員簡志芳於原審調查時證述屬實，且有經濟
    部標準檢驗局編號：M0000000 號雷達測速儀檢定合格證書1
    紙附卷可憑，而證人簡志芳與異議人素不相識，並無怨隙，
    且經具結以擔保其證詞之真實性及憑信性，證詞自得採信。
    因認原處分機關依據道路交通管理處罰條例第33條第1 項、
    第63條第1項，裁處異議人罰鍰3,000 元，並記違規點數1點
    ，核無違誤，異議人聲明異議，為無理由，應予駁回等語。
三、抗告意旨略稱：原審未調警員執勤之錄音帶，証人即警員於
    原審調查時作偽證，抗告人要求警員出示證件，其執勤並未
    取得抗告人之認同，證詞一派胡言等語，
四、然查：抗告人即受處分人甲○○於上開時、地，駕駛車牌號
    碼7120-DF自用小客車行經國道三號公路甲線西向3公里處，
    在限速80公里之路段，因行駛時速95公里，有超速行駛之違
    規情形，經內政部警政署國道公路警察局舉發等事實，業據
    證人即舉發違規之警員簡志芳於原審調查時證述屬實，且有
    經濟部標準檢驗局編號：M0000000號雷達測速儀檢定合格證
    書1 紙附卷可憑。查本件舉發時，該雷達測速儀上有視窗可
    以顯示出經鎖定車輛之速度，且舉發時亦有請抗告人參看該
    檢測速度等情，業據證人簡志芳證述明確，並為抗告人所不
    否認。查雷達測速儀為國內外所廣泛使用，且本件雷達測速
    儀並經經濟部標準檢驗局檢定合格，故本件執勤警員所使用
    之雷達測速儀之準確度，應係值得信賴，自無不得為舉發檢
    測儀器之理。
五、抗告人雖稱當時伊行駛在內側第二車道，伊要轉入最內側的
    車道，後面有一臺車從後面超車，大約過了不久，就被警察
    攔下來，應該是那輛車超速，且警察應就舉發超速之事實提
    出證據，另警察當時在舉發的過程並沒有遵守規範，沒有出
    示證件及告知編號，舉發過程有瑕疵，況証人即警員於原審
    調查時作偽證等語。然查抗告人所稱當時有另1 臺車輛從伊
    後方超車，故應是該車超速云云，所述與證人所述已不符合
    ，再參諸證人簡志芳所述，員警係採單一車輛攔停之作業方
    式，若當時有其他車輛超車者，則因車道上有多數車輛，員
    警為避免爭議，應不可能攔停，再按「警察行使職權時，應
    著制服或出示證件表明身分，並應告知事由。警察未依前項
    規定行使職權者，人民得拒絕之。」警察職權行使法第4 條
    固定有明文，其立法意旨乃係警察執行職務，為執行公權力
    之行為，為使人民確信警察執法行為之適法性，因此警察執
    行職務時，須使人民能確知其身分，並有告知事由之義務。
    是依前開規定，警察行使職權時，為使人民得以確認其身分
    ，其方式為「著制服」或「出示證件」，且法條文字既規定
    為「或」，顯兩種方式只要擇一即符合法律要求。查本件舉
    發員警簡志芳、賴恆助於舉發當時均身著警察制服，業據證
    人即警員簡志芳於原審調查時證述明確，且為抗告人所不爭
    執，是抗告人對簡志芳、賴恆助2 人均具員警身分應無懷疑
    ，則本件舉發員警行使職權時關於其身分之表明顯已符合前
    開規定。至抗告人稱伊有要求員警賴恆助出示證件遭拒等節
    ，抗告人所述即便屬實，充其量僅係賴恆助警員該行為容或
    不恰當之問題，難憑此即認本件舉發行為有重大明顯之瑕疵
    而影響其效力。是抗告人所辯即難逕採。
六、又本件舉發違規所使用之雷達測速儀雖無照片為物證，惟因
    值勤之員警使用該雷達測速儀而見聞本件超速違規之事實，
    而舉發員警本身即屬人證之證據方法，本件舉發過程既據證
    人簡志芳於原審調查時結證明確，已如前述，而證人簡志芳
    與抗告人素不相識，證人復經具結以擔保其證詞之真實性及
    憑信性，證詞自堪以採信，抗告人空言警員係做偽證云云，
    亦不足採。
七、綜上所述，本件抗告人違規事實明確，原處分機關依首揭規
    定，裁處抗告人罰鍰3,000元，並記違規點數1點，核無違誤
    ，原裁定認抗告人於原審之異議無理由，而裁定駁回其聲明
    異議，並無不合，抗告人提起抗告，其仍執陳詞否認違規，
    抗告無理由，應予駁回。
八、據上論結，應依道路交通案件處理辦法第26條，刑事訴訟法
    第412條，裁定如主文。
中　　華　　民　　國　　94　　年　　10　　月　　28　　日
　　　　　　　　　刑事第十庭審判長法　官  陳正雄
　　　　　　　　　　　　　　　　  法　官  許宗和
　　　　　　　　　　　　　　　　  法　官  許錦印
以上正本證明與原本無異。
不得再抗告。
                                  書記官  楊妙恩
中　　華　　民　　國　　94　　年　　11　　月　　1 　　日
